臺灣花蓮地方法院刑事判決　　　　　　　96年度花訴字第15號
公　訴　人　臺灣花蓮地方法院檢察署檢察官
被　　　告　甲○○○
上列被告因違反臺灣地區與大陸地區人民關係條例等案件，經檢
察官聲請簡易判決處刑（96年度偵字第2132號），本院認不宜以
簡易判決處刑，改依通常程序審理，因被告於準備程序中就被訴
事實為有罪之陳述，本院合議庭裁定由受命法官獨任進行簡式審
判程序後，判決如下：
    主  文
甲○○○共同違反不得使大陸地區人民非法進入臺灣地區之規定
，處有期徒刑肆月，如易科罰金，以銀元佰元即新臺幣玖佰元
折算壹日。減為有期徒刑貳月，如易科罰金，以銀元佰元即新
臺幣玖佰元折算壹日。
    事實及理由
一、本案犯罪事實及證據，除下列更正、補充部分外，餘均如附
    件檢察官聲請簡易判決處刑書所載：
  (一)附件犯罪事實一第 18行所載「台灣地區」4字後之「，最後
    一次於94年8月5日非法進入台灣地區後即下落不明」之記載
    應予更正刪除（此部分事實業據蒞庭檢察官當庭予以減縮）
    。
  (二)證據部分應補充：1.被告甲○○○於本院準備程序及審理時
    之自白；2.內政部入出國及移民署於96年9月6日以移署資處
    寰字第 09611678450號函所檢送之大陸地區人民嚴愛玉入出
    國日期證明書乙紙及來台旅行證相關資料乙份。
二、被告行為後，刑法業於94年2月2日修正公布，並於95年7月1
    日施行（下稱修正後刑法，95年7月1日修正施行前刑法以下
    簡稱修正前刑法），參酌最高法院95年5月23日刑事庭第8次
    會議決議，修正後刑法第2條第1項之規定，係規範行為後法
    律變更所生新舊法律比較適用之準據法，於修正後刑法施行
    後，應適用修正後刑法第2條第 1項之規定，為「從舊從輕」
    之比較，本案涉及法律變更部分，如附表所示，業經比較修
    正前後刑法何者較為有利，故均依修正後刑法第2條第1項前
    段規定，適用最有利於被告之修正前刑法，合先敘明。又被
    告行為後，臺灣地區與大陸地區人民關係條例業於92年10月
    29日修正公布，並經行政院定自92年12月31日施行（下稱修
    正後臺灣地區與大陸地區人民關係條例，92年10月29日修正
    前臺灣地區與大陸地區人民關係條例下稱修正前臺灣地區與
    大陸地區人民關係條例），修正前臺灣地區與大陸地區人民
    關係條例第79條第1項規定：「違反第15條第1款規定者，處
    5年以下有期徒刑、拘役或科或併科新臺幣 50萬元以下罰金
    。」，修正後臺灣地區與大陸地區人民關係條例同條項則將
    刑度提高為：「違反第15條第 1款規定者，處1年以上7年以
    下有期徒刑，得併科新臺幣 100萬元以下罰金。」，經比較
    新舊法結果，以行為時之舊法對被告較為有利，自應依新刑
    法第2條第1項前段之規定，適用被告行為時之舊法處斷。又
    臺灣地區與大陸地區人民關係條例第15條第 1款不得使大陸
    地區人民非法進入臺灣地區之規定，其「非法」之種類並無
    限制，應包括以辦理假結婚之方式，再由該大陸地區人民以
    探親名義為掩飾入境臺灣地區之情形，此有最高法院92年度
    臺上字第40號判決意旨可資參照，是核被告所為，係違反臺
    灣地區與大陸地區人民關係條例第15條第 1款之規定，應依
    修正前臺灣地區與大陸地區人民關係條例第79條第 1項之規
    定處斷，且犯有刑法第216條、第214條之行使使公務員登載
    不實之公文書罪。被告使公務員登載不實之低度行為，應為
    其行使之高度行為所吸收，不另論罪。被告與年籍不詳而姓
    名音似李春風之成年男子間，就使大陸地區人民非法進入臺
    灣地區罪間，有犯意之聯絡及行為之分擔，應論以共同正犯
    ；被告與嚴愛玉及上開成年男子間，就行使使公務員登載不
    實之公文書罪部分，亦有犯意之聯絡及行為之分擔，均為共
    同正犯。被告所犯上開兩罪間，具有方法目的之牽連關係，
    應依修正前刑法第55條之規定，從一較重之使大陸地區人民
    非法進入臺灣地區罪處斷。爰審酌被告之犯罪動機，其所犯
    除對於我國戶籍登記、入出境管制正確性生有損害外，更生
    影響於臺灣地區之安全，及其犯後已坦承犯行，態度良好等
    一切情狀，量處如主文所示之刑，並諭知易科罰金之折算標
    準。又被告之犯罪時間係在 96年4月24日以前，合於中華民
    國九十六年罪犯減刑條例之規定，應依第2條第1項第 3款之
    規定減其宣告刑二分之一，並就減得之刑諭知易科罰金之折
    算標準，以示懲儆。
三、依刑事訴訟法第452條、第299條第1項前段、第273條之1第1
    項、第310條之 2、第454條，修正前臺灣地區與大陸地區人
    民關係條例第15條第1款、第79條第1項，刑法第2條第1項前
    段、第11條前段、第216條、第214條、修正前刑法第28條、
    第55條、第41條第1項前段，罰金罰鍰提高標準條例第1條前
    段、修正前罰金罰鍰提高標準條例第 2條，現行法規所定貨
    幣單位折算新臺幣條例第 2條之規定，中華民國九十六年罪
    犯減刑條例第2條第1項第 3款、第7條、第9條，判決如主文
    。
四、如不服本判決，得於收受判決書送達之日起10日內，向本院
    提起上訴。
本案經檢察官李子春到庭執行職務。
中　　華　　民　　國　　96　　年　　10　　月　　15　　日
           　　　  刑事第一庭  法 官   張健河
上列正本證明與原本無異。
如對本判決不服，應於送達後10日內，向本院提出上訴狀。
（上訴狀應記載具體上訴理由並應抄附繕本）
中　　華　　民　　國　　96　　年　　10　　月　　15　　日
                               書記官
附錄本判決論罪之法律條文：
修正前臺灣地區與大陸地區人民關係條例第15條：
（禁止行為）
下列行為不得為之：
一  使大陸地區人民非法進入臺灣地區。
二  明知臺灣地區人民未經許可，而招攬使之進入大陸地區。
三  使大陸地區人民在臺灣地區從事未經許可或與許可目的不符
    之活動。
四  僱用或留用大陸地區人民在臺灣地區從事未經許可或與許可
    範圍不符之工作。
五  居間介紹他人為前款之行為。
修正前臺灣地區與大陸地區人民關係條例第79條第1項：
（罰則）
違反第十五條第一款規定者，處1年以上7年以下有期徒刑，得併
科新臺幣1百萬元以下罰金。
中華民國刑法第216條：
（行使偽造變造或登載不實之文書罪）
行使第210條至第215條之文書者，依偽造、變造文書或登載不實
事項或使登載不實事項之規定處斷。
中華民國刑法第214條：
（使公務員登載不實罪）
明知為不實之事項，而使公務員登載於職務上所掌之公文書，足
以生損害於公眾或他人者，處3年以下有期徒刑、拘役或5百元以
下罰金。
附表：
┌──┬──────┬────────┬────────┬────────┐
│編號│ 比較法條   │修正前刑法於本案│修正後刑法於本案│ 依從舊從輕原則 │
│    │            │適用之法律效果  │適用之法律效果  │ 比較結果       │
├──┼──────┼────────┼────────┼────────┤
│ 1  │ 刑法第28條 │被告已實行犯罪行│修正後刑法將「實│修正前刑法並無較│
│    │            │為，在法條所定「│施」改為「實行」│不利於被告      │
│    │            │實施」犯罪之概念│，故共同正犯已不│                │
│    │            │內，故應論以共同│含陰謀共同正犯、│                │
│    │            │正犯            │預備共同正犯之概│                │
│    │            │                │念，然被告已實行│                │
│    │            │                │犯罪行為，故依修│                │
│    │            │                │正後刑法第28條規│                │
│    │            │                │定，仍應論以共同│                │
│    │            │                │正犯            │                │
├──┼──────┼────────┼────────┼────────┤
│ 2  │ 刑法第55條 │具有方法目的或原│該部分規定業已刪│從修正前刑法較有│
│    │ 有關牽連犯 │因結果之複數犯行│除，故具有方法目│利於被告        │
│    │ 之規定部分 │得從一重處斷    │的或原因結果之複│                │
│    │            │                │數犯行需數罪併罰│                │
├──┼──────┼────────┼────────┼────────┤
│ 4  │ 刑法第41條 │依修正前罰金罰鍰│如易科罰金，以新│從修正前刑法較有│
│    │ 第1項前段  │提高標準條例第2 │臺幣1000元、2000│利於被告        │
│    │            │條前段（現已刪除│元或3000元折算 1│                │
│    │            │）規定，就其原定│日              │                │
│    │            │數額提高為100倍 │                │                │
│    │            │折算1日，故易科 │                │                │
│    │            │罰金折算標準，應│                │                │
│    │            │以銀元300元即新 │                │                │
│    │            │臺幣900元折算1日│                │                │
└──┴──────┴────────┴────────┴────────┘
